【裁判字號】    95,訴,3922
【裁判日期】    951211
【裁判案由】    搶奪
【裁判全文】
臺灣高雄地方法院刑事判決              95年度訴字第3922號
公  訴  人  臺灣高雄地方法院檢察署檢察官
被      告  甲○○
上列被告因搶奪案件，經檢察官提起公訴（95年度偵字第27206
號），嗣因被告就被訴事實為有罪之陳述，本院並聽取當事人之
意見後，改依簡式審判程序進行，判決如下：
    主  文
甲○○意圖為自己不法之所有，而搶奪他人之動產，累犯，處有
期徒刑壹年。又意圖為自己不法之所有，而搶奪他人之動產，累
犯，處有期徒刑壹年。應執行有期徒刑壹年拾月。
    事  實
一、甲○○前於民國 91 年間，因搶奪案件，經臺灣高等法院高
    雄分院以 91 年度上訴字第 391 號判處有期徒刑 2年6月確
    定，復因毒品危害防制條例案件，經本院以 91 年度訴字第
    953 號判處有期徒刑 8 月確定，上開 2 罪經併定其應執行
    刑為有期徒刑 3 年，甫於民國 94 年 1 月 11 日縮短刑期
    假釋出監，並於同年 7 月 9 日保護管束期滿執行完畢。詎
    甲○○仍不知悔改，基於意圖為自己不法所有之犯意，先於
    95 年 7 月 20 日 17 時許，騎乘其外祖母王吳金鶯所有、
    車牌號碼ZFU-211 號之輕型機車，並以口罩（未扣案）遮掩
    住車牌，行經高雄縣鳳山市○○街29之1 號前時，見乙○○
    將所有之手提塑膠袋掛於所騎乘之腳踏車左手把，認有機可
    乘，遂騎車自左後方欺近乙○○，趁乙○○不注意之際，徒
    手搶奪乙○○所有之手提塑膠袋1 只，內有現金約新台幣（
    下同）7 00元，得手後旋即逃逸，並將現金全數花用完畢，
    復食髓知味，又利用上開手法，於同年8 月6 日18時30分許
    ，身著白色T 恤（背部印有「福泰檳榔」字樣）、米黃色短
    褲、頭戴黑色半罩式安全帽，尾隨獨自騎乘機車之婦女丙○
    ，至高雄縣鳳山市○○路117 號前時，騎車自丙○後方欺近
    ，猝然徒手搶奪丙○所有戴於頸部之金項鍊1 條（連同玉墜
    ）得手後，旋於同日19時許，將該金項鍊連同玉墜持往不知
    情之李誌銘所經營之「金友祥銀樓」，變賣得款共12,880元
    後，又將變賣所得全數用罄。嗣經丙○報案，經警調閱案發
    現場附近之監視錄影畫面及以車號追查上開作案機車後，持
    本院核發之搜索票，至甲○○位於高雄市○鎮區○○街99巷
    16 號 住處執行搜索，扣得甲○○犯案所騎乘之上開機車1
    部，及前揭黑色安全帽1 頂（業已由其父李世煌領回）、白
    色T 恤、米黃色短褲各1 件等物。
二、案經丙○告訴及高雄縣政府警察局鳳山分局報告台灣高雄地
    方法院檢察署檢察官偵查起訴。
    理  由
一、按本件被告甲○○所犯係死刑、無期徒刑、最輕本刑為 3年
    以上有期徒刑以外之罪，其於準備程序就前揭被訴事實為有
    罪之陳述，經受命法官告知簡式審判程序之旨，並聽取其與
    公訴人之意見後，本院認無不得或不宜改依簡式審判程序進
    行之處，爰依刑事訴訟法第 273 條之 1 第 1 項、第284條
    之 1，裁定本件由受命法官獨任進行簡式審判程序，合先敘
    明。
二、上開犯罪事實業據被告甲○○於本院審理時坦承不諱，核與
    被害人乙○○、告訴人丙○於警詢中所指述之搶奪情節相符
    ，復有被告所騎乘之上開作案機車（ZFU-211 號）之車籍作
    業系統查詢認可資料、監視錄影畫面翻拍照片、案發現場、
    搜索現場、扣案物等蒐證照片共 20 張在卷可憑，及被告所
    騎乘之上開機車、黑色安全帽 1 頂、白色 T 恤、米黃色短
    褲各 1 件等物扣案可佐。此外，被告將所搶得之金項鍊連
    同玉墜持往不知情之李誌銘所經營之「金友祥銀樓」變賣得
    款 12,880 元乙節，則有證人李誌銘之證述及其所出具之原
    料金買進登記簿 1 紙附卷可參。綜上，堪認被告之自白與
    事實相符，本件事證明確，被告上揭 2 次搶奪犯行，洵堪
    認定，應依法論科。
三、查刑法及刑法施行法業於 95 年 7 月 1 日修正施行，而被
    告行為時係在前揭修法施行之後，故本案應無新舊法之問題
    ，爰依修正後之規定予以論處，合先敘明。被告先後 2次搶
    奪如上述被害人之財物，核其所為，均係犯刑法第325 條第
    1 項之搶奪罪。次按連續犯在本質上原屬數罪，於連續犯之
    規定廢除後，對於先前實務上以連續犯予以處理之案件，應
    視具體個案，除對於合乎接續犯或包括的一罪之情形，認其
    構成單一之犯罪外，應認係數罪併罰（最高法院95 年度台
    上字第 4112 號判決參照）。被告二人實施上開2 次搶奪犯
    行之時間分別為 95 年 7 月 20 日 17 時許、同年 8 月 6
    日 18 時 30 分許，相隔時間並非密接，且在不同地點犯之
    ，足見被告非基於同一搶奪犯意下之接續行為，而係犯意各
    別，行為互異，應予分論併罰。被告有事實欄所列前揭犯罪
    前科紀錄，於94年1 月11日縮短刑期假釋出監，並於同年7
    月9 日保護管束期滿執行完畢，有臺灣高等法院被告前案紀
    錄表1 份在卷可查，被告於受前開徒刑執行完畢後，五年以
    內故意再犯本件有期徒刑以上之2 次搶奪罪，均為累犯，應
    依刑法第47條第1 項規定，均加重其刑。爰審酌被告年輕力
    壯卻不思以正當方式賺取金錢，乘被害婦女疏於注意不及防
    備之際，伺機徒手奪取被害人放置於所騎腳踏車手把上或身
    上之財物，隨即逃逸，除致被害人受有財產上之損失外，更
    因此造成其心理上之驚嚇甚鉅，並危害社會治安，行為實有
    非當，且被告前於91年間已同因連續犯下8 起飛車搶奪之犯
    行，而遭本院判處有期徒刑2 年6 月確定，並入監服刑完畢
    ，竟再犯本件搶奪犯行，顯無悛悔之意，實不宜輕縱，惟念
    及其於犯後坦承犯行，態度良好，所搶得之財物均非多等一
    切情狀，分別量處如主文所示之刑，併定其應執行之刑，以
    資懲儆，公訴人求處3 年之有期徒刑尚嫌過重，附此敘明。
    至被告用於遮掩車牌之口罩1 只並未扣案，且尚無證據足資
    證明係屬被告所有之物，爰不予宣告沒收。
據上論斷，應依刑事訴訟法第273 條之1 第1 項、第299 條第1
項前段，刑法第325 條第1 項、第47條第1 項、第51條第5 款，
判決如主文。
本案經檢察官丁○○到庭執行職務。
中    華    民    國    95    年    12    月    11    日
                  刑事第十庭    法  官  鄭凱文
以上正本證明與原本無異。
如不服本判決，應於判決送達後10日內，向本院提出上訴狀。
中    華    民    國    95    年    12    月    12    日
                                書記官  鍾錦祥
附錄本案論罪科刑法條
刑法第325條第1項（普通搶奪罪）
意圖為自己或第 3 人不法之所有，而搶奪他人之動產者，處六
月以上五年以下有期徒刑。


司法院資訊處製作；財團法人民間司法改革基金會備份。
